【裁判字號】    89,易,4129
【裁判日期】    900705
【裁判案由】    商標法
【裁判全文】
臺灣板橋地方法院刑事判決                        八十九年度易字第四一二九號
    公  訴  人  臺灣板橋地方法院檢察署檢察官
    被      告  甲○○
右列被告因違反商標法案件，經檢察官提起公訴〔八十九年度偵字第０三八號〕，暨
移請併案審理〔臺灣高雄地方法院檢察署八十九年度偵字第一八二二三號〕，本院判
決如左：
    主  文
甲○○明知為意圖欺騙他人，於同一商品使用相同於他人註冊商標圖樣之商品，意圖
販賣而輸入，累犯，處有期徒刑參月，如易科罰金，以參佰元折算壹日。
扣案如附表貳所示物品，均沒收。
    事  實
壹、甲○○於民國〔下同〕八十六年間，因違反修正前麻醉藥品管理條例案，經本院
    判處有期徒刑陸月，如易科罰金，以參佰元折算壹日確定，嗣於八十六年九月二
    十五日執行完畢，未見悔悟，石某在臺北縣板橋市○○路二四五巷三三號經營「
    宏橋社」禮品文具店，明知真實姓名年籍不詳之『鍾姓』成年人所供銷如附表貳
    所示『貓型玩偶』，係意圖欺騙他人，而於同一商品使用相同於附表壹所示「
    HELLO KITTY」、「CORPORATE LOGO」商標〔商標專用權人、專用期間等詳如附
    表壹所示〕之仿冒商標之商品，竟意圖販賣，於八十八年〔起訴書載為八十『九
    』年〕六月間，向該鍾姓男子『訂購』附表貳所示使用上開商標之『商品』，嗣
    於八十八年〔起訴書載為八十『九』年〕八月二十六日，自大陸地區輾轉進口上
    開仿冒商標之商品，甫運抵高雄小港國際機場，即為財政部高雄關稅局會同法務
    部調查局航業海員調查處查獲，並扣得附表貳所示仿冒商標之商品，嗣經准押運
    至桃園中正國際機場。
貳、案經法務部調查局航業海員調查處移送臺灣桃園地方法院檢察署呈請臺灣高等法
    院檢察署檢察長令轉臺灣板橋地方法院檢察署檢察官偵查起訴。
    理  由
壹、訊據被告甲○○，供稱：「不曾〔向鍾姓男子訂購HELLO KITTY玩偶〕，我也不
    知道這些玩偶有該商標。」、「沒有〔收到HELLO KITTY玩偶〕」、「我沒有訂
    購該批貨。」、「我認為〔附表壹所示商標指定專用之商品〕不應包括布偶。」
    、「我沒有訂購這批貨，上面的貨寫我的名字就說我的，這是栽贓的。」〔參見
    本院九十年七月四日審判筆錄〕、「我是板橋市○○路二四五巷三三號宏橋社禮
    品文具店之負責人，我沒有訂這批貨，我不知道『HELLO KITTY』是日商三麗鷗.
    .. 的... 商標圖樣。」、「我是賣玩偶，有一位業務員〔指『鍾先生』〕，說
    他是做絨毛玩具，但沒有說他生產的玩具是用『HELLO KITTY』商標，我也沒有
    向他訂這批貨。」、『我不知道該人是否就是寄這些玩具給我。」、「我沒有〔
    要龍珠公司寄來附表貳所示玩偶〕，是該公司就直接就寄給我。」〔參見本院九
    十年六月十三日訊問筆錄〕、「我是盤商，客戶都會把新產品的東西拿給我們賣
    。」、「是的〔是宏橋社禮品文具店之老闆〕，我是在賣玩具的，本件商品我都
    尚未收到，所以我不知是否有商標的問題。」、「沒有〔指案發前未曾販賣過HE
    LLO KITTY 玩偶〕」、「我也沒有跟中國〔大陸〕廣州龍珠公司訂貨。」、「沒
    有〔看過布偶〕，我是賣一些小朋友的生日禮物。」、「〔出貨明細表、快遞單
    等〕因為單子上面沒有我的簽名，是否我被冤枉？」〔參見本院八十九年十二月
    六日審判筆錄〕等。查：
    一、右揭事實，業據被害人日商．三麗鷗股份有限公司指訴歷歷，與被告供稱：
        「我於今〔八十八年〕六月份時，由我台中友人郭憲忠介紹認識一位『鍾先
        生』，鍾先生當時表示他在大陸專門製造絨毛玩具，希望託我的禮品店販售
        ，由於我與台北地區學校、幼稚園關係良好，就答應鍾先生『合作銷售』，
        至八月份時，鍾先生打電話給我，表示有拾壹箱約貳仟支玩偶要寄給我，貨
        到時會附寄玩偶價格、數量給我，但我一直『等不到該批貨』，後來我看電
        視才知道該批玩偶被海關查扣了。」、「〔扣案如附表貳所示物品〕正是『
        鍾先生』本欲寄給我的『仿冒』玩偶。」〔參見臺灣桃園地方法院檢察署八
        十九年度偵字第四六二０號卷第四頁正、反面〕、「我是板橋市○○路二四
        五巷三三號宏橋社禮品文具店之負責人，... 」〔參見本院九十年六月十三
        日訊問筆錄〕、「是的〔是宏橋社禮品文具店之老闆〕，我是在賣玩具的，
        」〔參見本院八十九年十二月六日審判筆錄〕等情，互核相符，並有轉運准
        單影本貳件、龐志空運速遞有限公司空運明細表、臺灣國際法律事務所出具
        之保管條及領據、出貨明細表、中廣快遞簽收單〔附臺灣桃園地方法院檢察
        署八十九年度偵字第四六二０號卷第四五頁、第四六頁、第五０頁、第五一
        頁、第五二頁〕、附表壹編號一所示商標註冊證〔附臺灣高雄地方法院檢察
        署八十九年度偵字第一八二二三號卷第五頁、第六頁〕、登載附表壹編號二
        所示商標之公報摘錄影本〔附本院卷〕、實物照片、鑑定報告〔附臺灣高雄
        地方法院檢察署八十九年度偵字第一八二二三號卷第七頁、第八頁〕，暨扣
        案如附表貳所示物品足佐。
    二、據理由欄壹之一引據被告於法務部調查局航業海員調查處供述情節，關於『
        進口』之『標的物』之數量為壹拾壹箱，與出貨明細表、中廣快遞簽收單〔
        附臺灣桃園地方法院檢察署八十九年度偵字第四六二０號卷第五二頁、第五
        二之一頁〕載明「件數」「十一Ｘ一八０ＰＣＳ」相符，又被告供稱「〔扣
        案如附表貳所示物品〕正是『鍾先生』本欲寄給我的『仿冒』玩偶。」，顯
        見其與『鍾先生』間，就進口之標的物之品名、數量，均已『特定』，再者
        ，被告供明「我一直『等不到該批貨』，後來我看電視才知道該批玩偶被海
        關查扣了。」，亦見，被告於案發前，正『等候』附表貳所示物品進口，凡
        此，認附表貳所示物品，確係被告向事實欄所示『鍾先生』訂購。其以「我
        沒有訂購該批貨。」等語為辯，為犯後圖卸之詞。
    三、扣案如附表貳所示物品，欠缺告訴人公司之吊牌標示、授權標示、商品條碼
        來自非授權之廠商，有鑑定報告書壹紙足參〔附臺灣高雄地方法院檢察署八
        十九年度偵字第一八二二三號卷第八頁〕，且該等商品係拾個衣著不同『貓
        型玩偶』合為壹組，每組『貓型玩偶』同時使用附表壹編號一、二所示商標
        ，以之『表彰』『整組』商品，業據告訴人之代理人徐嶸文律師於本院審理
        期日訴明〔參見本院九十年七月四日審判筆錄〕，復有扣案如附表貳所示物
        品足參，經當庭勘驗八九保年度保管字第三七三六號扣押物品清單所載之貓
        型玩偶，亦確使用該等商標〔參見本院八十九年十二月二十日訊問筆錄〕，
        另臺灣高雄地方法院檢察八十九年度偵字第一八二二三號卷第七頁所附扣案
        物品之實物照片，亦見該『貓型玩偶』等使用附表壹編號二所示商標，綜此
        情節，堪認『鍾先生』供銷如附表貳所示『貓型玩偶』，係「意圖欺騙他人
        ，而於同一商品使用相同於附表壹所示「 HELLO KITTY」、「CORPORATE LO
        GO」商標之仿冒商標之商品」；細酌被告陳明「〔扣案如附表貳所示物品〕
        正是『鍾先生』本欲寄給我的『仿冒』玩偶。」等情〔參見臺灣桃園地方法
        院檢察署八十九年度偵字第四六二０號卷第四頁反面〕，顯明知附表貳所示
        『貓型玩偶』，係前述仿冒商標之商品，若否，曷以將之描述為『仿冒』玩
        偶？其於本院審理時執「我也不知道這些玩偶有該商標。」等語置辯，未便
        遽信。
    四、附表壹編號一、二所示商標，指定使用於「商標法施行細則第二十七條第八
        十六類各種運動遊戲器具、兒童玩具等及其他屬於本類之一切商品。」、「
        商標法施行細則第二十七條第八十六類運動遊戲器具、兒童玩具。」，並均
        在專用期間內，有前引商標註冊證、公報摘錄影本足佐，扣案如附表貳所示
        『貓型玩偶』即係附表壹編號一、二所示商標指定專用之商品，被告以「我
        認為〔附表壹所示商標指定專用之商品〕不應包括布偶。」云云，自非可信
        。
    五、被告係於「八十八年間」為事實欄所示行為〔起訴書載為八十『九』年〕，
        業見前述，又扣案如附表貳所示物品，係於八十八年〔起訴書載為八十『九
        』年〕八月二十六日，自大陸地區進口運抵高雄小港國際機場，即為財政部
        高雄關稅局會同法務部調查局航業海員調查處查獲，嗣經准押運至桃園中正
        國際機場，有前引轉運准單影本貳件、龐志空運速遞有限公司空運明細表等
        足稽，均補正如事實欄。
    六、告訴人於本院審理時，具狀指訴被告係犯商標法第六十三條之罪〔參見告訴
        人於九十年一月四日所具補充告訴理由狀〕，復查無其他積極確切之證據足
        認被告與『鍾先生』共犯商標法第六十二條第一款之罪，未便懸揣被告所為
        ，如何該當於商標法第六十二條第一款之構成要件。
    七、本件事證明確，被告之右開犯行，堪予認定。
貳、核被告所為，係犯商標法第六十三條之「明知為意圖欺騙他人，於同一商品使用
    相同於他人註冊商標圖樣之商品，意圖販賣而輸入罪。」。起訴書犯罪事實欄業
    已載及事實欄所示『輸入』附表貳所示商品之事實，本院自得就此依法審理。公
    訴意旨認被告所為該當於商標法第六十二條第一款之罪，尚有未洽，起訴法條應
    予變更。被告所為侵害附表壹編號二所示商標專用權之犯行，起訴書雖未敘及，
    惟與起訴部份有實質上一罪之關係，為起訴效力所及，本院自得併予審究。其以
    一行為侵害日商．三麗鷗股份有限公司暨美商．麥當勞公司之商標專用權，有同
    種想像競合關係，仍論以上引商標法第六十三條之罪。被告於八十六年間，因違
    反修正前麻醉藥品管理條例案，經本院判處有期徒刑陸月，如易科罰金，以參佰
    元折算壹日確定，嗣於八十六年九月二十五日執行完畢，有臺灣高等法院檢察署
    刑案紀錄簡覆表足佐，伍年之內再犯有期徒刑以上之本罪，依累犯之規定加重其
    刑。爰審酌被告犯罪之動機、目的、手段、所生之損害暨犯罪後態度等一切情狀
    ，量處如主文所示之刑，並諭知易科罰金之折算標準。扣案如附表貳所示物品，
    係拾個衣著不同『貓型玩偶』合為壹組，每組『貓型玩偶』同時使用附表壹編號
    一、二所示商標，均屬「意圖欺騙他人於同一商品使用相同於他人註冊商標圖樣
    之商品」，應依商標法第六十四條宣告沒收。
參、末查被告行為後，刑法第四十一條業於九十年一月十日修正公布同日施行，同年
    月十二日生效，原條文修正為第四十一條第一項，並將得易科罰金之罪，從「犯
    最重本刑為三年以下有期徒刑以下之刑之罪」，修正為「犯最重本刑為五年以下
    有期徒刑以下之刑之罪」，暨『增訂』「但確因不執行所宣告之刑，難收矯正之
    效，或難以維持法秩序者，不在此限。」。查被告所犯係法定刑「最重本刑三年
    以下有期徒刑以下之刑之罪」，而受陸個月以下有期徒刑之宣告，以舊法『無』
    上項但書規定，依舊法即應諭知易科罰金之折算標準，比較新舊法，以舊法有利
    於犯法定刑「最重本刑三年以下有期徒刑以下之刑之罪而受陸個月以下有期徒刑
    宣告」之被告，即應適用修正前刑法第四十一條。
肆、臺灣高雄地方法院檢察署移送併辦之八十九年度偵字第一八二二三號案，與起訴
    部份為同一事實，附此敘明。
據上論斷，應依刑事訴訟法第二百九十九條第一項前段、第三百條，商標法第六十三
條、第六十四條，刑法第十一條前段、第二條第一項但書、第五十五條、第四十七條
，修正前刑法第四十一條，罰金罰鍰提高標準條例第二條，判決如主文。
本案經檢察官郭緯中到庭執行職務。
中      華      民      國      九十      年      七      月      五    日
                                  臺灣板橋地方法院刑事第五庭
                          法  官    陳福來
右正本證明與原本無異。
如不服本判決，應於判決送達後十日內，向本院提出上訴狀。
                                          書記官    陳春銘
中      華      民      國      九十      年      七      月      五    日
附錄本案論罪科刑法條全文：
商標法第六十二條：
意圖欺騙他人，有左列情事之一者，處三年以下有期徒刑、拘役或科或併科新臺幣二
十萬元以下罰金：
  一、於同一商品或類似商品，使用相同或近似於他人註冊商標之圖樣者。
  二、於有關同一商品或類似商品之廣告、標帖、說明書、價目表或其他文書，附加
      相同或近似於他人註冊商標圖樣而陳列或散布者。
商標法第六十三條：
明知為前條商品而販賣、意圖販賣而陳列、輸出或輸入者，處一年以下有期徒刑、拘
役或科或併科新臺幣五萬元以下罰金
附表壹：
┌──┬───────┬────┬────┬──────┬────────
│編號│商標名稱及圖樣│專用權人│註冊號數│專  用 期 間│指定專用商品類別
├──┼───────┼────┼────┼──────┼────────
│    │HELLO KITTY   │日商三麗│註冊號數│六十九年十一│商標法施行細則第
│    │              │鷗股份有│一四二九│月一日起至七│二十七條第八十六
│一  │              │限公司〔│五三號  │十九年十月三│類各種運動遊戲器
│    │              │原係日商│        │十一日止。  │具、兒童玩具等及
│    │              │上流股份│        │            │其他屬於本類之一
│    │          │有限公司│        │            │切商品。
│    │              │專用，七│        │            │
│    │              │十九年十│        │            │
│    │              │一月六日│        │            │
│    │              │起核准移│        │            │
│    │              │轉與日商│        │            │
│    │              │三麗鷗股│        │            │
│    │              │份有限公│        │            │
│    │              │司〕。  │        │            │
├──┼───────┼────┼────┼──────┼────────
│二  │CORPORATE LOGO│美商麥當│註冊號數│七十五年五月│商標法施行細則第
│    │              │勞公司  │三二四六│一日起至八十│二十七條第八十六
│    │              │        │八四號  │五年四月三十│類運動遊戲器具、
│    │              │        │        │日止        │兒童玩具。
│    │              │        │        │            │
│    │              │        │        │            │
│    │              │        │        │            │
│    │              │        │        │            │
│    │              │        │        │            │
│    │              │        │        │            │
│    │              │        │        │            │
└──┴───────┴────┴────┴──────┴────────
附表貳：
┌──┬────────┬───────┬────────────────
│編號│品            名│數          量│備
├──┼────────┼───────┼────────────────
│一  │貓型玩偶        │壹拾壹箱〔每箱│含八九保年度保管字第三七三六號扣
│    │                │壹佰捌拾個，合│載之貓型玩偶貳拾個。
│    │                │計壹仟玖佰捌拾│
│    │                │個〕。        │
└──┴────────┴───────┴────────────────


司法院資訊處製作；財團法人民間司法改革基金會備份。
